臺灣臺東地方法院刑事判決　　　　　　　 95年度易字第284號
公　訴　人　臺灣臺東地方法院檢察署檢察官
被　　　告　戊○○
　　　　　　乙○○
　　　　　　己○○
上　三　人
選任辯護人　邱聰安律師
上列被告等因家庭暴力之恐嚇等案件，經檢察官提起公訴 (95年
度偵字第1886號)，本院判決如下：
    主  文
戊○○、己○○以加害生命、身體、財產之事，恐嚇他人，致生
危害於安全，各處拘役伍拾日，如易科罰金，各以銀元佰元即
新臺幣玖佰元折算壹日，均緩刑貳年，緩刑期內付保護管束。戊○○、乙○○被訴傷害部分公訴不受理。
    事  實
一、戊○○、己○○均為甲○○之外甥，與甲○○間具有家庭暴
    力防治法第3條第4款之家庭成員關係。戊○○於民國95年6
    月20日上午7時10分許，騎乘機車行經臺東縣卑南鄉美農村
    東成水源地甲○○之工寮前，因甲○○飼養捆綁在該處之狗
    對戊○○叫吠，戊○○即下車拿石頭砸向該狗，並拾起路旁
    鐵條毆打該狗，甲○○見狀上前制止，因而發生爭執，兩人
    抓住鐵條拉扯之際，戊○○右小腿為該狗咬傷，戊○○即基
    於傷害之犯意，徒手毆打甲○○之臉部、頭部，腳踢甲○○
    之腰部；戊○○之母即甲○○胞姐乙○○聞聲到場，亦基於
    傷害之犯意，持棍子毆打甲○○大腿後側數下，致甲○○受
    有腰部瘀傷、左大腿瘀傷等傷害 (傷害部分均經撤回告訴)
    。戊○○之胞兄己○○隨後趕到現場，基於恐嚇之犯意，對
    甲○○稱：「你現在不能過去老家那邊，不然就要立刻給你
    死」等語，戊○○見狀，另基於恐嚇之犯意，對甲○○稱：
    「你在這邊種的水果都別想收成、要燒你的老厝」等語，分
    別以此加害生命、身體、財產之事恐嚇甲○○，致甲○○心
    生畏懼，而生危害於甲○○之安全。
二、案經甲○○訴由臺東縣警察局臺東分局報請臺灣臺東地方法
    院檢察署檢察官偵查起訴。
    理  由
壹、有罪部分：
一、證據能力方面：
    按被告以外之人 (包括證人、鑑定人、告訴人、被害人及共
    同被告等)於審判外之陳述雖不符刑事訴訟法第159條之1至
    之4等4條之規定，而經當事人於審判程序同意作為證據，法
    院審酌該言詞陳述或書面陳述作成時之情況，認為適當者，
    亦得為證據；當事人、代理人或辯護人於法院調查證據時，
    知有刑事訴訟法第159條第1項不得為證據之情形，而未於言
    詞辯論終結前聲明異議者，視為有前項之同意，同法第159
    條之5定有明文。立法意旨在於傳聞證據未經當事人之反對
    詰問予以核實，原則上先予排除。惟若當事人已放棄反對詰
    問權，於審判程序中表明同意該等傳聞證據可作為證據；或
    於言詞辯論終結前未聲明異議，基於尊重當事人對傳聞證據
    之處分權，及證據資料愈豐富，愈有助於真實發見之理念，
    且強化言詞辯論主義，使訴訟程序得以順暢進行，上開傳聞
    證據亦均具有證據能力。本案有關恐嚇危害安全罪部分，被
    告戊○○、己○○及選任辯護人於本院準備程序時表示對公
    訴人提出證據之證據能力均不爭執，同意引為審判期日調查
    之證據等語明確，本院審認上開證據，無違法取證或證據證
    明力明顯過低之情形，亦認以之作為證據，乃屬適當，故採
    為認定被告犯罪之證據。
二、認定犯罪事實所憑之證據及理由：
    上揭恐嚇危害安全之犯罪事實，業經被告戊○○、己○○於
    本院審理時坦承不諱，核與證人即告訴人甲○○於警詢及偵
    查中(見警卷第1至3頁、偵查卷第37至38頁)、證人庚○○於
    警詢中(見警卷第13至14頁)、證人丁○○於偵查中 (見偵查
    卷第42至43頁)證述情節相符。此外，復有刑案現場測繪圖1
    紙(見警卷第19頁)、現場照片6張 (見警卷第21至23頁)在卷
    足資佐證，足認被告戊○○、己○○自白確與事實相符，應
    堪置信。本件事證已臻明確，被告戊○○、己○○犯行洵堪
    認定，均應予依法論科。
三、論罪與量刑：
(一)按家庭暴力者，謂家庭成員間實施身體或精神上不法侵害之
    行為；又家庭暴力罪者，謂家庭成員間故意實施家庭暴力行
    為而成立其他法律所規定之犯罪，家庭暴力防治法第2條第1
    項、第2項定有明文。本案被告戊○○、己○○與告訴人甲○○為舅甥關係，有渠等全戶戶籍資料查詢結果4紙在卷可
    稽，被告戊○○、己○○與告訴人甲○○間，係屬家庭暴力
    防治法第3條第4款所定4親等以內旁系血親關係之家庭成員
    。核被告戊○○、己○○所為，均係犯刑法第305條恐嚇危
    害安全罪，屬於家庭暴力防治法第2條第2款之家庭暴力罪，
    惟因家庭暴力防治法之上開條文並無罰則規定，是以此部分
    犯行應僅依刑法恐嚇危害安全罪之規定予以論罪科刑。
(二)爰審酌被告戊○○、己○○與告訴人甲○○為舅甥關係，對
    於家族長輩未能善加孝敬，僅因細故即對告訴人施以恐嚇，
    惡性非輕，惟念其2人於犯罪後坦承犯行，頗有悔意等一切
    情狀，分別量處如主文所示之刑。又被告行為後，刑法於94
    年2月2日修正公布，於95年7月1日修正施行，有關易科罰金
    部分，被告行為後，罰金罰鍰提高標準條例第2條業已刪除
    ，而刑法第41條第1項前段易科罰金折算標準，已由修正前
    之銀元100元、200元、300元 (即新臺幣300元、600元、900
    元)折算1日，修正為新臺幣1,000元、2,000元、3,000元折
    算1日，並刪除「因身體、教育、職業、家庭之關係或其他
    正當事由，執行顯有困難」之條件，因屬科刑規範事項變更
    ，其折算標準為裁判時所應諭知，自有就新舊法規定比較必
    要，經比較新舊法結果，以被告行為時即修正前刑法較有利
    於被告，應依刑法第2條第1項前段規定，適用修正前刑法第
    41條第1項前段、修正前罰金罰鍰提高標準條例第2條規定，
    定其折算標準。
(三)末按緩刑之規定，並非關於行為可罰性之刑罰法律規範，係
    屬刑之執行規範，應無修正後刑法第2條第1項規定之適用，
    故犯罪在新法施行前，新法施行後，緩刑之宣告，應適用新
    法第74條之規定 (最高法院95年度第8次刑事庭會議紀錄參
    照)。被告戊○○、己○○前均未曾受有期徒刑以上刑之宣
    告，有臺灣高等法院被告前案紀錄表2份附卷可稽，其等因
    一時疏失，致罹刑章，事後已多次探視、尋求告訴人原諒，
    經此教訓後，當知所警惕而無再犯之虞，本院認其等刑之宣
    告以暫不執行為適當，爰均依刑法第74條第1項第1款諭知緩
    刑2年，以啟自新。又犯家庭暴力罪或違反保護令罪而受緩
    刑之宣告者，依家庭暴力防治法第38條第1項之規定，在緩
    刑期內應付保護管束，爰併為被告2人緩刑期內交付保護管
    束之諭知。
貳、不受理部分：
一、公訴意旨另以：被告戊○○因遭告訴人甲○○飼養之狗咬傷
    右小腿，與告訴人發生爭執，竟基於傷害之故意，徒手毆打
    告訴人之臉部、頭部，腳踢告訴人之腰部，告訴人胞姐即被
    告乙○○到場後，亦基於傷害犯意聯絡，持棍子毆打告訴人
    大腿後側數下，致告訴人受有腰部瘀傷、左大腿瘀傷等傷害
    ，因認被告戊○○、乙○○均涉犯刑法第277條第1項傷害罪
    嫌等語。
二、按告訴乃論之罪，告訴人於第一審辯論終結前，得撤回其告
    訴；又告訴經撤回者，應諭知不受理之判決，刑事訴訟法第
    238條第1項、第303條第3款分別定有明文。經查，告訴人甲○○告訴被告戊○○、乙○○傷害罪嫌部分，公訴人認被告
    戊○○、乙○○均係犯刑法第277條第1項之傷害罪嫌，依同
    法第287條之規定，須告訴乃論。茲經告訴人於第一審言詞
    辯論終結前，具狀撤回告訴，有撤回告訴狀1紙 (見本院卷
    第105至106頁)在卷可稽。揆諸前揭說明，爰諭知不受理之
    判決。
參、應適用之法條：
    依刑事訴訟法第299條第1項前段、第303條第3款，家庭暴力
    防治法第2條第2款、第38條第1項，刑法第2條第1項前段、
    第305條、第41條第1項前段 (修正前)、第74條第1項第1款
    ，罰金罰鍰提高標準條例第1條前段、修正前同條例第2條，
    判決如主文。
本案經檢察官丙○○到庭執行職務。
中　　華　　民　　國　　96　　年　　7 　　月　　13　　日
                  刑事第二庭審判長法  官  李水源
                                  法  官  曾宗欽
                                  法　官  簡芳潔
以上正本證明與原本無異。
如不服本判決，應於判決送達後10日內向本院提出上訴狀 (須附
繕本)。「勿逕送上級法院」
告訴人或被害人對於判決如有不服具備理由請求檢察官上訴者，
其上訴期間之計算係以檢察官收受判決正本之日期為準。
                                  書記官  尹玉琪
中　　華　　民　　國　　96　　年　　7 　　月　　16　　日
附錄論罪科刑法條：
中華民國刑法第305條
以加害生命、身體、自由、名譽、財產之事，恐嚇他人致生危害
於安全者，處2年以下有期徒刑、拘役或3百元以下罰金。
